臺灣高等法院臺南分院刑事判決　　　 94年度交上易字第157號
上　訴　人　臺灣台南地方法院檢察署檢察官
被　　　告　乙○○
選任辯護人　江信賢律師
　　　　　　蔡麗珠律師
　　　　　　蘇若龍律師
上列上訴人因被告過失傷害案件，不服臺灣台南地方法院九十四
年交易字第五號中華民國九十四年二月四日第一審判決（起訴案
號：臺灣台南地方法院檢察署九十三年度偵字第一二二二九號；
併辦案號：九十四年度偵字第三二○七號），提起上訴，本院判
決如下：
    主  文
上訴駁回。
乙○○緩刑貳年。
    事  實
一、乙○○考有汽駕駛執照，於民國（下同）九十三年五月一日
    晚上十時廿五分許，駕駛Ｎ六─五九二號小客車，沿台南市
    ○○路○段內側快車道，由南往北行駛，途經該路段與三九
    六巷，設有閃光黃燈號誌交岔路口處時，應注意行經設有閃
    光黃燈號誌交岔路口，應減速慢行，及汽車行駛時，駕駛人
    應注意車前狀況，隨時採取必要安全措施，以避免危險發生
    ，依當時天候晴、市區道路○路面乾燥、無缺陷、亦無障礙
    物，夜間有照明路段、視距良好，並無不能注意情事，詎乙
    ○○應注意、能注意，竟疏未注意行經設有閃光黃燈號誌交
    岔路口，應減速慢行，並疏於注意車前動態。適楊蜜手牽腳
    踏車，由西往東步行，橫越北安路，欲穿越前開路口，原應
    注意行人穿越道路，在未設有行人穿越道，亦非禁止穿越路
    段穿越道路時，應注意左右無來車，始可小心迅速穿越，依
    當時情形，客觀上無不能注意情事，其能注意，竟疏於注意
    左右有無來車，即貿然穿越該路口，乙○○見狀煞避不及，
    致其所駕駛小客車左前車頭處，撞擊楊蜜及所牽腳踏車右側
    車身，楊蜜因而人車倒地，受有「頭部外傷、顱內出血、顱
    骨骨折、深度昏迷、右側肋骨骨折併血胸」等傷害，經送醫
    治療後，因大腦受損嚴重，深度昏迷不醒，四肢乏力，呈植
    物人狀態，需人長期照料日常生活所需之重傷害。事故發生
    後，經台南市警察局第三分局警員到場處理，在警員尚不知
    何人為肇事人前，乙○○主動表示其為駕駛，並自首犯行，
    接受裁判。
二、案經楊蜜配偶甲○○告訴暨台南市警察局第三分局報請台灣
    台南地方法院檢察署檢察官偵查起訴。
    理  由
一、右揭犯行，經被告於本院為認罪表示，而以簡式審判程序審
    理，有本院九十四年六月九日審判筆錄在卷可憑（詳上訴卷
    五八至五九頁）。爰依刑事訴訟法第二百七十三條之二、第
    一百五十九條第二項規定，不適用傳聞法則有關證據能力限
    制之相關規定，合先敘明。
二、查被告乙○○於上揭時地，駕車肇事，致被害人楊蜜受有重
    傷害之事實，業據被告乙○○於警偵訊及原審暨本院審理時
    ，坦承不諱，核與證人即在場被害人楊蜜媳婦方春秀於警訊
    及偵查時證述情節相符，並有道路交通事故現場圖、道路交
    通事故調查報告表(一)、(二)及道路交通事故照片廿五張在卷可
    稽。而被害人楊蜜因本件車禍受有重傷，經送醫治療後，目
    前因大腦受損嚴重，深度昏迷不醒，四肢乏力，呈植物人狀
    態，需人長期照料日常生活所需，並經其配偶甲○○向原審
    聲請宣告楊蜜為禁治產人在案，有奇美醫學中心診斷證明書
    、雇主申請聘僱家庭外籍監護工專用診斷證明書、被害人楊
    蜜中華民國身心障礙手冊影本及原審九十三年禁字第一○四
    號家事裁定在卷可憑，足見被害人楊蜜所受傷勢，已達於身
    體有重大不治重傷害程度。
三、次按車輛行經設有閃光黃燈號誌路口，應減速接近，注意安
    全，小心通過；汽車行駛時，駕駛人應注意車前狀況，並隨
    時採取必要安全措施，道路交通標誌標線號誌設置規則第二
    百十一條第一項第一款及道路交通安全規則第九十四條第三
    項，分別定有明文。又被告於上揭時地，駕車本應注意上開
    規定，依當時情形，客觀上無不能注意情形，竟疏未注意，
    行經設有閃光黃燈號誌路口，應減速慢行，及疏於注意車前
    動態，即貿然通過該路口，致生本件車禍事故。再按行人穿
    越道路，在未設有行人穿越道，亦非禁止穿越路段穿越道路
    時，應注意左右無來車，始可小心迅速穿越，道路交通安全
    規則第一百三十四條第五款，亦有明文。本件被害人楊蜜手
    牽腳踏車徒步穿越該路口，亦疏於注意左右有無來車，即貿
    然穿越該路口。是被告及被害人楊蜜，二人均有違反上開注
    意義務規定，渠二人均有過失甚明。又本件經送台灣省台南
    區車輛行車事故鑑定委員會鑑定結果認為：「楊蜜，穿越道
    路未注意左右來車，為肇事主因；被告駕駛小客車，行經設
    有閃光黃燈號誌岔路口，未減速慢行，未注意車前狀況，為
    肇事次因」，有台灣省台南區車輛行車輛行車事故鑑定委員
    會九十三年七月廿二日南鑑字第九三○九○六號鑑定意見書
    在卷足憑；另經送台灣省車輛行車事故覆議鑑定委員會鑑定
    結果亦認為：「行人楊蜜於夜間手牽腳踏車，穿越道路時未
    注意左右來車，為肇事主因；被告駕駛小客車，行經設有閃
    光黃燈號誌岔路口，未減速慢行，未注意車前狀況，為肇事
    次因」，有台灣省車輛行車事故覆議鑑定委員會九十三年九
    月三十日府覆議字第九三二○八一六號函在卷可參。而被害
    人楊蜜確因本件車禍，受有前開重傷害，已如前述。是被告
    過失行為與被害人楊蜜重傷害間，顯有相當因果關係。綜上
    各情，本件被告過失重傷害犯行，事證明確，堪以認定。至
    被害人楊蜜亦有疏未注意左右來車，即穿越道路，足認被害
    人楊蜜就本件車禍事故發生，與有過失，然本件車禍，既係
    被告過失併合發生。是被告上開過失責任，尚難因被害人與
    有過失而解免，附此說明。
四、核被告所為，係犯刑法第二百八十四條第一項後段過失重傷
    害罪。被告於肇事後，犯罪未被發覺前，即向現場處理警員
    坦承肇事而自首，有台南市○○○道路交通事故肇事人自首
    情形紀錄表在卷足憑。是被告對於未經發覺犯罪自首，而接
    受裁判，應依刑法第六十二條前段規定，減輕其刑。至台灣
    台南地方法院檢察署檢察官移送九十四年偵字第三二○七號
    案件，併案審理。經核該案與本件起訴案件，係屬同一事實
    ，屬單純一罪，為同一案件，本院已併予審理，附此說明。
五、原判決以被告罪證明確，因予適用刑法第二百八十四條第一
    項後段、第四十一條第一項前段、第六十二條前段，罰金罰
    鍰提高標準條例第一條前段、第二條規定，並審酌被告品行
    ，未注意相關交通安全規定，以致肇事，應負過失責任程度
    ，造成被害人受有重傷害，及犯後態度等一切情狀，量處有
    期徒刑五月，併諭知所處徒刑，如易科罰金，以三百元折算
    一日，以資懲儆。本院經核，原判決認事用法，均無違誤，
    量刑亦稱妥適。檢察官循被害人請求，上訴意旨，以被告未
    能和解，且被害人已成植物人，而指摘原判決量刑過輕云云
    。然本件車禍發生，被害人係肇事主因，被告係肇事次因，
    且被告犯後向警自首犯行，原判決審酌被告過失情節較輕，
    且犯後自首犯行，而量處被告有期徒刑五月，本院認為原判
    決量刑，符合罪刑相當原則。又本件於檢察官上訴本院後，
    被告與被害人家屬已達成和解，賠償被害人新台幣（下同）
    五十五萬元，有和解書在卷可憑（詳上訴卷四一至四二頁）
    。是本件檢察官上訴意旨，指摘原判決量刑過輕云云，依上
    所述，為無理由，應予駁回。
六、末查，本件被告末曾受有期徒刑以上刑之宣告，有台灣高等
    法院被告全國前案紀錄表在卷可憑。又被告犯後坦承犯行，
    且向警自首肇事，接受裁判。又本件車禍發生，被害人係肇
    事主因，被告係肇事次因，本件車禍發生，被告過失情節輕
    微。且本件被告於本院上訴審時，已積極與被害人家屬和解
    ，賠償被害人五十五萬元，已如前述。被害人家屬及檢察官
    均表示同意給予被告緩刑（詳本院上訴卷三九頁），則本院
    因認被告上開所宣告之刑，以暫不執行為適當，爰依刑法第
    七十四條第一款規定，併予被告宣告緩刑二年，以啟自新。
據上論斷，應依刑事訴訟法第三百六十八條，刑法第七十四條第
一款，判決如主文。
本案經檢察官楊治宇到庭執行職務。
中　　華　　民　　國　　94　　年　　6 　　月　　23　　日
                  刑事第六庭    審判長法　官  蔡崇義
                                      法　官  吳永宋
                                      法　官  董武全
以上正本證明與原本無異。
不得上訴。
　　　　　　　　　　　　　　　　　　　書記官  許美惠
中　　華　　民　　國　　94　　年　　6 　　月　　23　　日
附錄法條：
刑法第二百八十四條第一項：
因過失傷害人者，處六月以下有期徒刑、拘役或五百元以下罰金
；致重傷者，處一年以下有期徒刑、拘役或五百元以下罰金。
